臺灣臺中地方法院刑事判決　　　　　　　94年度訴字第2086號
公　訴　人　臺灣臺中地方法院檢察署檢察官
被　　　告　丁○○
上列被告因搶奪等案件，經檢察官提起公訴（九十四年度偵字第
八０三七號、第八三七０號），本院合議庭裁定改以簡式審判程
序審理後，判決如下：
    主  文
丁○○共同連續意圖為自己不法之所有，而搶奪他人之動產，累
犯，處有期徒刑壹年拾月。
    事  實
一、丁○○前曾於民國九十一年間，因先後犯妨害自由、竊盜、
    搶奪等罪，經最高法院、臺灣高等法院臺中分院各判處有期
    徒刑四月、一年四月、二年六月確定，並經定應執行刑有期
    徒刑三年十月，於九十三年十月二十二日縮短刑期假釋，刑
    期至九十四年一月二日屆滿以已執行論，猶不知悔改，竟與
    基於意圖為自己不法之所有之概括犯意，先於九十四年五月
    三日上午六時許，在臺中縣沙鹿鎮○○里○○路二號前，以
    自備之鑰匙（未扣案）竊取黃秀楓所有之車牌號碼ＢＹＦ－
    五九八號機車一輛（登記在黃玉祥名下），得手後即返回住
    處，旋與丙○○（另行審結）共同基於意圖為自己不法之所
    有之概括犯意聯絡，由丙○○騎乘該竊得之機車搭載丁○○
    ，於同日上午七時許，行經臺中縣沙鹿鎮○○街與新生街口
    時，見乙○○不及防備之際，由丁○○徒手自後方奪取乙○○所有裝有現金新台幣（下同）二千五百元及鑰匙三支之皮
    包一個，得手後，二人將現金取出，即將皮包丟棄於臺中縣
    沙鹿鎮○○路旁之草叢中。嗣丁○○與丙○○因上揭竊得之
    車牌號碼ＢＹＦ－五九八號機車汽油耗盡，復共同承前意圖
    為自己不法之所有之概括犯意聯絡，於九十四年五月三日上
    午十一時許，由丁○○在旁把風，丙○○則持丁○○自備之
    鑰匙（未扣案），在臺中縣沙鹿鎮○○路二二巷三七號，竊
    取甲○○所有之車牌號碼ＪＢＬ－九六一號機車一輛，得手
    後，旋於同日上午十一時三十分許，由丙○○騎乘該竊得之
    車牌號碼ＪＢＬ－九六一號機車搭載丁○○，二人並頭戴安
    全帽、口罩，在臺中縣沙鹿鎮○○路與文昌路口，趁戊○○
    停等紅燈不注意之際，由丁○○自後方徒手搶得戊○○置於
    置於機車腳踏板上之皮包一個，得手後，丁○○即催促丙○○加速逃逸，惟戊○○心有未甘，騎乘機車自後追趕，丁○○、丙○○則棄車逃逸。嗣於九十四年五月三日中午十二時
    二十分許，為警在臺中縣沙鹿鎮○○街三二之一號對面農田
    查獲丁○○。
二、案經臺中縣警察局清水分局移送請臺灣臺中地方法院檢察署
    檢察官偵查起訴。
    理  由
一、上揭事實，業據被告丁○○於警詢時供稱：「我約於九十四
    年五月三日下午十二時許在沙鹿鎮○○路與文昌路口，由我
    太太丙○○騎她所竊盜之重機車ＪＢＬ－九六一號，我坐於
    後座，被害人騎機車停紅燈時，趁機由其後側搶走其置機車
    腳踏板之皮包一只。騎機車往梧棲方向逃逸，於梧棲鎮○○
    路與文明街口與轎車及機車發生車禍，倒地我與我太太便棄
    車逃逸，後於文明街三二之一號對面農田遭警方逮捕，丙○○逃逸無蹤。」、「（問：共有幾人參予犯罪？是由何人提
    議犯案？）兩人，我與我太太丙○○。由我太太提議犯案。
    」、「是一只女用皮包，內容物我未看到，該強盜（應是搶
    奪之誤）所得之物被丙○○拿走。」、「該機車（ＪＢＬ－
    九六一號）為丙○○所竊盜，約五月三日十一時三十分在沙
    鹿鎮○○路二二巷三七號前竊盜。當時是我載其至該地其自
    行下車竊盜。」（見九十四年度偵字第八０三七號號偵查卷
    第二二頁至二五頁）、「我與我太太丙○○，於九十四年五
    月三日七時許，由我太太丙○○駕駛ＢＹＦ－五九八號重機
    車（該機車是我竊取的）搭載我，在臺中縣沙鹿鎮○○街與
    新生街口（四季百貨前）由我搶奪路人乙○○黑色腰包。於
    九十四年五月三日十二時許在臺中縣沙鹿鎮○○路與文昌街
    口，以相同手法搶奪等待紅燈被害人戊○○放置機車踏板女
    用ＬＶ皮包。」、「……由我太太丙○○下手行竊另一部Ｊ
    ＢＬ－九六一號紅色重機車……我太太丙○○騎乘ＪＢＬ－
    九六一號紅色重機車搭載我至沙鹿鎮街上，行駛至臺中縣沙
    鹿鎮○○路與文昌街口，以相同手法搶奪等待紅燈被害人戊○○放置機車踏板女用ＬＶ皮包，我便叫我太太丙○○加速
    逃逸，因被害人戊○○緊跟在旁，動作較慢，才發生車禍後
    逃逸隨手將女用ＬＶ皮包丟棄在路旁草叢中。」、「ＢＹＦ
    －五九八號深綠色重機車是我自己竊得……。」等語明確（
    見九十四年偵字第八０三七號偵查卷第九七至九八頁）。且
    被告丁○○亦於偵查、本院審理時自白上揭犯罪事實，又上
    揭犯罪事實業據證人即與被害人黃秀楓、乙○○、甲○○於
    警詢中、證人戊○○於警、偵訊中證述屬實，並有贓物認領
    保管單二份、現場照片三張、臺中縣警察局車輛協尋車牌遺
    失（尋獲）電腦輸入單、車輛車牌失竊作業─查獲車輛認可
    資料附卷可稽，足認被告丁○○上揭之自白應與事實相符。
    雖被告丁○○事後於偵、審中改稱：上揭二次搶奪之犯行同
    案被告丙○○並未參與，亦不知情云云，然同案被告丙○○
    對於上揭與被告丁○○共同搶奪被害人乙○○、戊○○財物
    之犯行，已業據其於警詢時供稱：「我與我先生丁○○，於
    九十四年五月三日七時許在臺中縣沙鹿鎮○○街與新生街口
    （四季百貨前）搶奪路人乙○○黑色腰包，腰包內有何物品
    我不清楚，是丁○○處理，丟棄於何處我亦不清楚。於九十
    四年五月三日十二時許在臺中縣沙鹿鎮○○路與文昌街口，
    以相同手法搶奪等待紅燈被害人戊○○放置機車踏板女用Ｌ
    Ｖ皮包，因發生車禍後逃逸隨手丟棄在路旁著叢中。」等語
    （見九十四年度偵字第八０三七號偵查卷第一二七頁）。並
    經證人即被告丁○○於偵查中具結證稱屬實（九十四年度偵
    字第八０三七號第七四頁、七五頁）。查被告丁○○與同案
    被告丙○○二人均係騎乘所竊機車行搶，乃渠等二人所一致
    供明之事實，又證人戊○○於偵查中亦具結證稱：「當時我
    在停紅綠燈時被搶的，當時車很多，我前面有兩台車。搶我
    的車停在我旁邊，剛停下來沒幾秒，他的車頭比較退後，在
    我的右後方，騎機車是女的，當時我的包包放在腳踏板，該
    車先往前騎一點點，該車後座的男生就拿我的包包，搶了之
    後，騎機車的就馬上從旁邊騎走，沒有遲疑，也沒有說什麼
    。我就喊救人，跟著追車子。」、「（問：男生拿你的包包
    之後，女生有沒有遲疑或驚訝？）他們兩個人都戴半罩安全
    帽及口罩，所以看不到他們的臉。我騎車上去，有抓到那個
    男的，女的跑掉。當時我追他們時，那個男生有回過頭來踹
    我的機車，我包包的東西都沒有找回來。」、「（問：他們
    經過你旁邊時有沒有停下來？）他們停在我的右後方，他們
    有先往前行進到我旁邊停住，那男生就拿著我的包包，就馬
    上加速逃逸。」等語（見九十四年度偵字第八０三七號偵查
    卷第一０九頁、一一０頁）。則共同被告丙○○若真不知被
    告丁○○欲搶奪被害人戊○○財物之情，何以在被告丁○○
    搶得被害人戊○○財物之時，猶仍駕車加速逃逸？再參以被
    告丁○○係同案被告丙○○之夫，其事後欲袒護同案被告丙○○而有避重就輕之詞，亦與常情無悖。是被告丁○○事後
    於本院審理時翻異前詞，且與警詢、檢察官初次偵訊中所述
    反覆不一，已難認其此部分所述係屬真實，是被告丁○○事
    後於偵、審中翻異與同案被告丙○○共同為上揭搶奪犯行，
    無非係護共同被告丙○○之詞，不足採信。本件事證明確
    ，被告丁○○之犯行，堪以認定。
二、核被告丁○○所為，係犯刑法第三百二十條第一項之竊盜罪
    及同法第三百二十五條第一項之搶奪罪。被告丁○○、丙○○就上開竊得ＪＢＬ－九六一號機車及先後二次搶奪犯行，
    彼此有犯意聯絡及行為分擔，均為共同正犯。被告丁○○先
    後二次竊盜及搶奪之犯行，時間緊接，觸犯構成要件相同之
    罪名，顯係基於概括犯意反覆為之，為連續犯，應依刑法第
    五十六條之規定各以一罪論，並分別依法加重其刑。被告丁○○所犯上開竊盜、搶奪二罪間，有方法與目的之牽連關係
    ，應從一重之搶奪罪處斷。又被告丁○○前曾於九十一年間
    ，因先後犯妨害自由、竊盜、搶奪等罪，經最高法院、臺灣
    高等法院臺中分院各判處有期徒刑四月、一年四月、二年六
    月確定，並經定應執行刑有期徒刑三年十月，於九十三年十
    月二十二日縮短刑期假釋，刑期至九十四年一月二日屆滿以
    已執行論，有臺灣臺中地方法院檢察署刑案資料查註紀錄表
    、臺灣高等法院被告全國前案紀錄表在卷可稽，其受有期徒
    刑之執行完畢，五年以內再犯有期徒刑以上之罪，為累犯，
    應依刑法第四十七條規定遞加重其刑。爰審酌被告丁○○前
    已有搶奪之前科，素行不良，此有臺灣高等法院被告全國前
    案紀錄表附卷可稽，竟故態復萌，復為搶罪奪犯行，惡行非
    輕，並審酌其犯罪之動機、所用之手段、所得財物價值，連
    續多次犯案，對被害人之心理造成不可磨滅之陰影，影響社
    會秩序甚鉅，惟念其犯後已坦承犯行，態度良好等一切情狀
    ，量處如主文所示之刑，以資懲儆。另被告丁○○供竊盜機
    車所用之鑰匙，因未據扣案，且形體不明，為免日後執行上
    之困難，爰不另予宣告沒收，附此敘明。
據上論斷，應依刑事訴訟法第二百七十三條之一第一項、第二百
九十九條第一項前段，刑法第二十八條、第五十六條、第三百二
十五條第一項、第三百二十條第一項、第五十五條、第四十七條
，罰金罰鍰提高標準條例第一條前段，判決如主文。
中　　華　　民　　國　　94　　年　　8 　　月　　5 　　日
  　　　　　　　　　　　臺灣臺中地方法院刑事第十一庭
                                法　官  王世華
上為正本係照原本作成
如不服本判決，應於判決送達後十日內向本院提出上訴狀，上訴
於臺灣高等法院臺中分院（須附繕本）。
                                書記官  劉易柔
中　　華　　民　　國　　94　　年　　8 　　月　　5 　　日
附錄本判決論罪科刑之法條：
刑法第三百二十五條第一項
意圖為自己或第三人不法之所有，而搶奪他人之動產者，處六月
以上五年以下有期徒刑。
中華民國刑法第320條
 (普通竊盜罪、竊佔罪)
意圖為自己或第 3 人不法之所有，而竊取他人之動產者，為竊盜
罪，處五年以下有期徒刑、拘役或五百元以下罰金。
意圖為自己或第 3 人不法之利益，而竊佔他人之不動產者，依前
項之規定處斷。
前二項之未遂犯罰之。
